【裁判字號】    98,易,407
【裁判日期】    980828
【裁判案由】    竊盜
【裁判全文】
臺灣苗栗地方法院刑事判決               98年度易字第407號
公  訴  人  臺灣苗栗地方法院檢察署檢察官
被      告  丙○○
上列被告因竊盜案件，經檢察官提起公訴（98年度偵字第1415號
），本院判決如下：
    主    文
丙○○無罪。
    理    由
壹、證據能力部分：
    被告主張證人戊○○、丁○○之警詢筆錄，無證據能力。查
    被告以外之人於審判外之言詞或書面陳述，除法律有規定者
    外，不得作為證據，刑事訴訟法第159 條第1 項定有明文。
    本件證人戊○○於警詢製作之筆錄（證人丁○○未製作警詢
    筆錄），屬被告以外之人於審判外之言詞陳述，依前揭規定
    ，自無證據能力。
貳、實體部分：
一、公訴意旨以：丙○○意圖為自己不法之所有，於民國97年4
    月17日某時，在桃園縣八德市○○街2 巷7 號租屋處內，趁
    房東戊○○不在家之際，以客觀上對人之生命、身體、安全
    構成威脅，可供兇器使用之一字起子破壞戊○○房門，進入
    戊○○房間內，竊取戊○○所有之數位相機1 台、紅色NOKI
    A 廠牌手機1 支及現金新臺幣8,000 元，得手後據為己有。
    案經戊○○察覺有異，向臺灣桃園地方法院檢察署提出告訴
    而查知上情。因認被告涉犯刑法第321 條第1 項第2 、3 款
    之加重竊盜罪嫌。
二、按犯罪事實應依證據認定之，無證據不得認定犯罪事實；不
    能證明被告犯罪者，應諭知無罪之判決，刑事訴訟法第154
    條第2 項、第301 條第1 項分別定有明文。又認定不利於被
    告之事實，須依積極證據，苟積極證據不足為不利於被告事
    實之認定時，即應為有利於被告之認定，更不必有何有利之
    證據；認定犯罪事實所憑之證據，雖不以直接證據為限，間
    接證據亦包括在內，然而無論直接或間接證據，其為訴訟上
    之證明，須於通常一般之人均不致有所懷疑，而得確信為真
    實之程度者，始得據為有罪之認定，若其關於被告是否犯罪
    之證明未能達此程度，而有合理性懷疑之存在，致使無從形
    成有罪之確信，根據「罪證有疑，利於被告」之證據法則，
    即不得遽為不利於被告之認定，最高法院分別著有30年上字
    第816 號、76年台上字第4986號判例可資參照。
三、公訴人認被告涉有前開加重竊盜罪嫌，係以證人即房東戊○○於警詢及偵訊中證述：被告跟伊說已經報警，事後又稱已
    經抓到竊賊，伊掉的數位相機及手機要留在警察局當證物，
    然經伊查詢結果，並無報案紀錄，足見被告前開所述均屬虛
    偽；及證人丁○○於偵訊中證述：被告並未委託伊報警，伊
    亦未前往報警，足認被告辯稱有委託丁○○報警一節，並非
    真實為其論據。
四、訊據被告固坦承97年4 月17日下午5 、6 時左右，伊與朋友
    丁○○、乙○○及綽號甲○者一起回到上開租屋處時，確有
    發現租屋處遭竊，伊並告訴戊○○稱：戊○○掉的數位相機
    及手機要留在警察局當證物等語（見本院卷第34、124 、12
    5 頁）。惟堅決否認有前開加重竊盜犯行，辯稱：伊回到上
    開租屋處，發現房東戊○○之房門被撬開，自己之房間亦遭
    竊後，因伊遭通緝中，不敢報警，故已請丁○○代為報警；
    伊係恐戊○○怪罪，不同意其繼續租住，始將伊詢問丁○○
    所獲悉之處理結果告知戊○○，並當作係自己處理之結果，
    實則本件竊盜確非伊所為等語。經查：
  (一)證人丁○○證述之內容，有下列瑕疵，難以採信：
    (1)據被告供稱：丁○○於事發前數日即借住在伊上開租屋處
      （見本院卷第35頁），核與證人戊○○於本院審理時結證
      稱：事發當天及前一、兩天，丁○○住在伊那裡等語相符
      （見本院卷第108 頁）。衡以證人戊○○係對被告提出竊
      盜告訴之人，自不可能偏袒被告，是被告與戊○○就上開
      情節所述既屬一致，堪認上開情節應屬真實。況丁○○於
      偵查中本即自承：當時伊暫住被告那裡兩三天（見他687
      卷第11頁）。足見事發當天及前一、兩天，丁○○確實住
      在被告租屋處，洵堪認定。然證人丁○○竟於本院審理時
      證稱：事發當天伊住在家裡，沒有跟被告住一起，伊只有
      在事發前一個禮拜左右，住在被告租屋處兩三天，之後就
      回家住了等語（見本院卷第60、61頁）。其顯在迴避事發
      當天住在被告上開租屋處之事實，其態度心虛，令人生疑
      。
    (2)經本院勘驗證人戊○○所提出其以手機拍攝房門遭破壞之
      照片結果，戊○○之房門確有門鎖遭破壞，及房門被撬開
      之痕跡，此有戊○○提出之手機照片1 張在卷可參（見本
      院卷第144 頁），則被告租屋處確有遭小偷之情，至為明
      顯。另據證人戊○○證稱：伊房間有被翻過之痕跡（見本
      院卷第99頁），被告亦稱伊房間有被翻動，然證人丁○○
      竟於偵查中證稱：當時被告跟伊說，租屋處遭小偷，伊根
      本不相信，因為伊看1 、2 樓完全沒有被翻動之樣子，門
      也沒有被撬開的痕跡（見他687 卷第11、12頁）。益徵丁○○之說詞並不實在，顯在迴避被告租屋處有遭竊之事實
      ，其動機啟人疑竇。
    (3)被告於本院審理時詰問證人丁○○：「那我委託你拜託幫
      我報一下警，我不方便出面，我還看著你拿起電話，聽到
      你講說我朋友家裡被偷了，然後你走下去講電話‧‧」，
      丁○○答：「因為那時候我打電話給臺北的老闆，我是有
      打電話沒有錯，可是我是講我來我朋友這邊，他家裡遭小
      偷，就這樣而已」（見本院卷第72頁）。惟查，丁○○於
      被告委託其報警之際，竟打電話給與報警毫無相關之臺北
      的老闆，告稱其朋友家裡遭小偷，顯屬無稽，丁○○此舉
      應係在矇騙被告，令被告誤以為其業已報警，使被告或房
      東不致於再次報警，而展開調查本件竊盜案件，其顯有阻
      止本件竊盜案件遭揭發之企圖至明。
    (4)丁○○先於偵查中證稱：看起來不像小偷進來的樣子，因
      為最外面的鐵門還好好的，要用鑰匙才能開（見他687 卷
      第12頁）；嗣於本院審理時則改稱：伊到被告租屋處時，
      大門是開的（見本院卷第64頁），前後所述已不一致。又
      丁○○先於偵查中證稱：事發當天僅被告與伊一起回到租
      屋處（見他687 卷第10頁）；嗣於本院審理時，於被告詰
      問其：「當天我們共4 個人回到我向戊○○租的那邊，我
      們進去以後，房東的門是開的，對不對？」丁○○答：「
      對」（見本院卷第71頁）。丁○○先則證稱僅伊與被告共
      2 人回到被告租屋處，繼而同意是4 個人回到被告租屋處
      之說法，前後所述亦有不一。再者，丁○○先於偵查中斬
      釘截鐵稱：被告未委託伊報警，嗣於本院審理時則改稱：
      被告有無叫伊報警，伊不知道，就是有跟伊提，伊也沒辦
      法報警；如果是有，伊也忘了等語（見本院卷第87頁），
      先後所述，更見游移。益見丁○○之證詞反覆，顯有瑕疵
      ，是否真實，殊非無疑，自難遽信。
  (二)參以證人戊○○證稱：「聽鄰居說，前一天有看到丁○○拿
    著鑰匙進出我家的大門，也就是說他有我家大門的鑰匙」（
    見本院卷第103 頁），核與被告供稱：丁○○剛到伊租屋處
    一、兩天時，因伊白天去上班，丁○○進出會不方便，故伊
    將租屋處鑰匙交給丁○○等語相符（見本院卷第121 、123
    頁），堪予採信。是丁○○有被告租屋處之鑰匙，堪可認定
    。衡諸證人戊○○證稱：除了伊房門被破壞外，1 、2 樓之
    門窗並無被破壞之痕跡（見本院卷第116 頁），足認本件竊
    盜應可信為係居住在屋內之人所為。而丁○○於事發當天及
    前一、兩天即居住在被告租屋處，且持有被告租屋處之鑰匙
    ，加以丁○○於被告拜託其報警之際，更有打電話之動作，
    且於電話中提及朋友家裡遭竊，意在矇騙被告，俱如前述，
    。則本件偷竊之人，丁○○之嫌疑實大於被告。再審諸證人
    戊○○於本院審理時證稱：現在（即經交互詰問後）伊認為
    偷竊的人是丁○○，因為丁○○說謊，丁○○有伊家裡鑰匙
    ，丁○○在事發當天及前一、兩天均住在伊家裡；報警一事
    ，有可能是丁○○自己心虛，自己做案所以不敢報警；丁○○的行李現在仍放在伊家裡，事發以後，伊就看丁○○在伊
    家門前徘徊，不敢進來；事發當晚丁○○已沒有住伊家裡，
    只有被告和他老婆住伊家裡；伊認為本件很可能不是被告偷
    的，可能是丁○○偷的等語（見本院卷第108 、109 、112
    、113 、115 頁）。則本件偷竊之人是否為被告，實非無疑
    。
  (三)又被告供稱事發當時伊因遭通緝，不敢報警，故委託朋友丁○○報警一節（見他687 卷第31頁、本院卷第35頁），核與
    被告前因毒品、竊盜案件，經本院95年度易字第54號、94年
    度易字第566 號各判處有期徒刑3 月確定，並自95年10月20
    日起通緝之情相符，此有臺灣高等法院被告前案紀錄表在卷
    可考（見本院卷第8 頁）。足徵被告辯稱伊不敢報警，故委
    託丁○○報警一節，與常情並不相違背。公訴人雖指稱：警
    察不會查報案人是否遭通緝，故被告未自行報警，犯罪嫌疑
    重大云云（見本院卷第138 頁），惟查被告究屬一般老百姓
    ，其因遭通緝，遂怕至警察局，尚屬一般情理之常。是公訴
    人前開指述，並不足為被告不利之認定。
  (四)審以被告供稱：伊係97年4 月17日下午5 、6 時返回租屋處
    時，發現租屋處遭竊（見他1800卷第16頁），而證人戊○○
    亦稱：被告係在當日下午5 、6 時許，打電話告知伊家裡遭
    竊（見本院卷第96頁），足見被告應係一發現租屋處遭竊後
    ，立即打電話通知屋主戊○○。則倘本件係被告偷竊戊○○
    之物品，按常理被告逃避已有不及，豈有主動通知屋主之理
    ！況被告發現租屋處遭竊後，同時亦告知在場之丁○○稱：
    伊有掉錢，屋主戊○○房間之喇叭鎖有壞掉等語，為丁○○
    所是認（見本院卷第62、65頁）；且被告一進入屋內，發現
    戊○○之房門開開的，以為戊○○回來了，就叫戊○○之綽
    號「小白」好幾聲，亦經證人丁○○證述在卷（見本院卷第
    81頁）。足徵由前揭各情參互以觀，本件竊盜是否為被告所
    為，亦非無疑。
  (五)至於被告固曾編造謊言告訴戊○○稱：戊○○丟掉的那些東
    西要留在警察局當證物，此為被告所自承（見本院卷第125
    頁）。惟就此被告辯稱：係因伊遭通緝，卻隱瞞戊○○向其
    承租房屋，恐戊○○知悉，不同意伊繼續租住，又擔心戊○○怪罪伊係第一個發現之人卻未自行處理，遂予矇騙稱伊已
    報警，並將當初丁○○如何跟伊說之內容，再轉述給戊○○
    ，且皆稱係伊自己處理的等語（見本院卷第125 頁），上開
    辯解，衡諸一般人之本性，尚稱合理。是本件自不能因被告
    曾編造前揭謊言，欺騙戊○○，即認本件竊盜必為被告所為
    。
五、綜合上述，本件證人丁○○之證詞既顯有瑕疵，不可採信；
    而證人戊○○嗣於本院審理時經交互詰問後，則業已改稱本
    件應係丁○○偷竊伊之物品；又檢察官前揭所舉之證據，復
    皆不足以證明被告有本件竊盜犯行，而有合理性懷疑存在。
    此外亦查無其他證據足認被告確有本件竊盜犯行。揆諸首揭
    說明，應認被告之犯罪不能證明，依法應為被告無罪之諭知
    。
據上論斷，應依刑事訴訟法第301 條第1 項前段，判決如主文
。
本案經檢察官黃棋安到庭執行職務。
中    華    民    國    98    年    8     月    28    日
                  刑事第一庭  審判長法  官  黃佩韻
以上正本證明與原本無異。
如不服本判決應於收受判決後10日內向本院提出上訴書狀，並應
應敘述具體理由。其未敘述上訴理由者，應於上訴期間屆滿後20
日內向本院補提理由書 (均須按他造當事人之人數附繕本)「 切
勿逕送上級法院」。告訴人或被害人如對本判決不服者，應具備
理由請求檢察官上訴，其上訴期間之計算係以檢察官收受判決正
本之日期為準。
                                    書記官  巫  穎
中    華    民    國    98    年    8     月    28    日


司法院資訊處製作；財團法人民間司法改革基金會備份。
